【裁判字號】    97,訴,750
【裁判日期】    970606
【裁判案由】    偽造文書
【裁判全文】
臺灣板橋地方法院刑事判決               97年度訴字第750號
聲  請  人  臺灣板橋地方法院檢察署檢察官
被      告  甲○○
指定辯護人  本院公設辯護人彭宏東
上列被告因偽造文書案件，經檢察官聲請以簡易判決處刑（96年
度偵緝字第1862號），本院認應適用通常程序審判，本院判決如
下：
    主  文
甲○○犯偽造有價證券罪，處有期徒刑壹年拾月。動產擔保附條
件買賣契約書上連帶保證人欄、授權書上立授權書人欄偽造之「
乙○○」簽名各壹枚、如附表所示本票上偽造之「乙○○」共同
發票部分（含偽造之「乙○○」簽名壹枚）均沒收。
    事  實
一、甲○○（原名「李敏雀」，於民國88年12月4 日改名）因其
    不知情之男友薛榮昌（所涉本件偽造文書罪嫌，另經臺灣板
    橋地方法院檢察署檢察官偵查後，認罪嫌不足，於92年8 月
    1 日以92年度偵緝字第778 號不起處分在案）於89年3 月18
    日，欲以分期付款方式，向「國都汽車股份有限公司」（下
    簡稱「國都汽車公司」）臺北縣蘆洲市蘆洲營業所，購買國
    瑞廠牌ST3EPM型（即TOYOTA PREMIO 2.0） 車號DX-2478 號
    自用小客車一輛，本欲由其擔任連帶保證人向「和潤企業股
    份有限公司」（下簡稱「和潤公司」）辦理汽車貸款（總價
    新臺幣＜下同＞69萬9 千元，除頭期款6 萬9 千元外，餘額
    本金63萬元貸款分期給付，加計利息後應償還貸款總額為76
    萬4172元），惟因其無資產可供擔保，遭和潤公司駁回後，
    其遂利用其從事記帳業務之客戶乙○○委其代辦申報所得稅
    事務，而持有乙○○交付之個人身分證、印章等物之際，先
    於同年月23日將乙○○之房屋稅繳款書、建物登記謄本、建
    築改良物所有權狀、身分證影本等資料傳真給和潤公司徵信
    ，佯稱改覓得乙○○擔任連帶保證人，其後於同年月24日上
    午10時許，由和潤公司副理李朝樹先於國都汽車公司蘆洲營
    業所與薛榮昌對保後，再由薛榮昌帶同李朝樹至其臺北縣三
    重市○○○路32號3 樓住處與其對保時，明知其未經乙○○
    同意授權，竟基於偽造文書及偽造有價證券等犯意，冒用「
    乙○○」名義，接續在辦理上開汽車貸款手續之「動產擔保
    附條件買賣契約書」上連帶保證人欄、如附表所示本票共同
    發票人欄及授權和潤公司完成上開本票發票之「授權書」上
    立授權書人欄，偽造「乙○○」簽名各1 枚，並盜用「乙○
    ○」印章，分別蓋用「乙○○」印文各2 枚、1 枚及2 枚，
    用以表示約定為上開契約之連帶保證人，以及共同簽發上開
    本票之意思，再持交給和潤公司副理李朝樹行使，以完成向
    和潤公司申請辦理之汽車貸款對保手續，足生損害於乙○○
    、和潤公司。嗣因薛榮昌至89年7 月24日，無力繼續繳納上
    開清償分期款，經和潤公司持上開本票向臺灣臺北地方法院
    聲請本票准許強制執行之裁定，由乙○○於90年8 月17日收
    受上開裁定後，發覺被冒名簽發上開本票，訴由臺灣臺北地
    方法院檢察署檢察官，發交警方循線調查，因而查悉上情。
二、案經乙○○訴由臺灣臺北地方法院檢察署檢察官，發交臺北
    市政府警察局中山分局調查後移送臺灣臺北地方法院檢察署
    檢察官呈請臺灣高等法院檢察署檢察長核轉臺灣板橋地方法
    院檢察署檢察官偵查後聲請簡易判決處刑，本院認應依通常
    程序審理。
    理  由
一、按檢察官聲請以簡易判決處刑之案件，經法院認為有第451
    條之1 第4 項但書之情形者，應適用通常程序審判之，刑事
    訴訟法第452 條定有明文。本件聲請人以被告甲○○於偵查
    中自白及偵查中現存證據已足認定被告犯罪，聲請本院以簡
    易判決處刑，論以被告犯刑法第216 條、第210 條之行使偽
    造私文書之罪，惟核諸偵查卷證，本件被告尚有於如附表所
    示本票共同發票人欄及授權和潤公司完成上開本票發票之「
    授權書」上立授權書人欄，偽造「乙○○」簽名，並盜用「
    乙○○」印章蓋用「乙○○」印文等犯行，聲請書漏未敘及
    論罪，且此部分與聲請書原載犯罪事實有裁判上一罪關係，
    應併予審究，再者冒名偽簽發本票部分，所涉犯之偽造有價
    證券罪嫌，其法定刑有期徒刑部分為三年以上十年以下有期
    徒刑，顯不合於刑事訴訟法第449 條所定得以簡易判決處刑
    之案件，因認有同法第451 條之1 第4 項但書規定之情形，
    不得逕以簡易判決處刑，爰由本院適用通常程序審判之，合
    先敘明。
二、訊據被告甲○○對於上揭原聲請書所載冒名「乙○○」於本
    件「動產擔保附條件買賣契約書」上連帶保證人欄偽簽「乙
    ○○」署名及盜用「乙○○」印章蓋用印文並持以行使等犯
    罪事實供認不諱。另其固不否認有於上開如附表所示本票共
    同發票人欄及授權和潤公司完成上開本票發票之「授權書」
    上立授權書人欄，偽造「乙○○」簽名及盜用「乙○○」印
    章蓋用印文，並持以行使等事實，惟矢口否認有行使偽造私
    文書及偽造有價證券等犯行，辯稱：上開部分係本件貸款既
    有的手續，伊並無犯罪故意云云，然查上開授權書、本票既
    係其本人在明知未經「乙○○」授權而擅自簽署及蓋用印文
    ，難謂其無犯罪故意，而其所辯此等係本件貸款既有手續云
    云，顯無可卸免其上開偽造罪責之法律依據，是被告上開此
    部分所辯，顯不足採灼然甚明。此外，被告上揭全部犯罪事
    實，復經告訴人乙○○於檢察事務官、警詢、偵查之指訴、
    證人李朝樹、國都汽車公司業務員林振能、薛榮昌等分別於
    警詢、偵查之證述明確（見臺灣臺北地方法院檢察署91年度
    偵字第928 號偵查卷29至30頁、4 至6 頁、7 頁、8 頁、臺
    灣板橋地方法院檢察署91年度偵字第19765 號偵查卷12至14
    頁、92年度偵緝字第778 號偵查卷11至12頁、18至21頁），
    並有告訴人乙○○之身分證影本、房屋稅繳款書傳真本、建
    物登記謄本影本、建築改良物所有權狀傳真本、和潤公司分
    期付款申請書、動產擔保附條件買賣契約書、如附表所示本
    票、授權書、動產擔保交易附條件買賣動產抵押設定登記申
    請書、汽車新領牌照登記書、車籍查詢認可資料、催收記錄
    表、臺灣臺北地方法院89年票字第29127 號民事裁定等附卷
    可資佐證。是本件事證明確，被告上開犯行均堪認定，應予
    依法論科。
三、本件被告行為後，刑法第33條第5 款（修正提高罰金最低額
    為新臺幣一千元以上，以百元計算之）、第55條（刪除牽連
    犯從一重處斷之規定）、第59條（原條文「犯罪之情狀可憫
    恕」修正為「犯罪之情狀『顯』可憫恕」，並將實務見解認
    須以「認科以最低度刑仍嫌過重者」之適用條件增列名文化
    ）等規定，業於95年7 月1 日修正生效施行，是經依同法第
    2 條規定綜合比較新舊法結果，被告本件所犯之罪，依修正
    前之上開規定處斷，較為有利，自仍應適用其行為時之舊法
    即修正前之刑法上開規定處斷。是核本件被告上開所為，分
    別係犯刑法第216 條、第210 條之行使偽造私文書罪（上開
    動產擔保附條件買賣契約書、授權書等冒名「乙○○」簽署
    擔任連帶保證人、授權完全發票等部分）、同法第201 條第
    1 項之偽造有價證券罪（上開本票冒名「乙○○」簽署為共
    同發票人部分）。其先後接續偽造上開附條件買賣契約書、
    授權書上之私文書，係基於單一犯意接續為之，侵害單一法
    益，應為接續犯屬單純一罪。又被告冒名「乙○○」於上開
    本票共同發票人欄偽簽署名及盜用印章蓋用印文後，再偽冒
    「乙○○」名義偽簽上開授權書，授權不知情之和潤公司事
    後填載發票日、本票金額、到期日等票據事項完成偽冒簽發
    上開本票，為間接正犯。另其上開偽造私文書之低度行為，
    應為其後行使之高度行為所吸收；再其行使偽造有價證券之
    輕罪行為，則應為偽造之重罪行為所吸收；另其偽造署押、
    盜用印章為偽造私文書、有價證券等部分行為，故均不另論
    罪。再其所犯上開二罪間，有方法結果之牽連關係，為修正
    前刑法規定之牽連犯，應依修正前之刑法規定，從一重之偽
    造有價證券罪處斷。原聲請意旨就上開如附表所示本票共同
    發票人欄及授權和潤公司完成上開本票發票之「授權書」上
    立授權書人欄，偽造「乙○○」簽名，並盜用「乙○○」印
    章蓋用「乙○○」印文等犯行，雖漏未敘及論罪，惟此部分
    與聲請書原載犯罪事實有上述單純一罪及裁判上一罪關係，
    本院得併予審究。又衡諸本件被告偽造有價證券犯罪之原因
    ，係基於其與薛榮昌間之男女親密情誼關係，為提供連帶保
    證以協助男友薛榮昌完成汽車貸款手續而犯之，其犯罪動機
    、目的非在於詐欺購車之不法所有意圖，且按一般貸款中，
    簽發本件本票及授權書，主要係立於交易強勢地位之借貸者
    ，要求交易弱勢地位之貸款者配合辦理之擔保貸款手續，被
    告為其男友偽冒簽發本票提供擔保，亦係處於被動配合辦理
    ，是其偽造有價證券之犯罪，依上述犯罪之原因與環境等情
    觀之，犯罪情狀在客觀上尚足可憫恕，認即予宣告法定最低
    刑度仍嫌過重，是依修正前之刑法第59條規定，酌量減輕其
    刑。爰審酌被告本件犯罪之動機、目的、手段、方法、所生
    危害、犯罪後之態度及犯後多年迄今仍未與告訴人達成民事
    和解等一切情狀，量處如主文所示之刑，以資懲儆。再本件
    被告犯罪後，中華民國九十六年罪犯減刑條例雖業已制定，
    經總統於96年7 月4 日公布，同年月16日生效施行，且本件
    被告上開各罪之犯罪時間，均係在96年4 月24日以前，惟所
    其上開所犯偽造有價證券罪，係該條例第3 條第1 項第15款
    所列之罪，且其上開宣告刑已逾有期徒刑一年六月之刑，核
    諸上開減刑條例規定，不合於減刑條件，故不予減刑，併予
    敘明。又上開動產擔保附條件買賣契約書上連帶保證人欄、
    授權書上立授權書人欄偽造之「乙○○」簽名各1 枚、如附
    表所示本票上偽造之「乙○○」共同發票部分（含偽造之「
    乙○○」簽名1 枚）等，並分別依刑法第219 條、第205 條
    之規定，併予宣告沒收。至被告等盜用「乙○○」之印章，
    於上開附條件買賣契約書、本票、授權書上偽冒蓋用之印文
    ，並非偽造印章之印文，自不在刑法第21 9條所定必須沒收
    之列，附此敘明。
據上論斷，應依刑事訴訟法第452 條、第299 條第1 項前段，刑
法第2 條第1 項前段、第201 條第1 項、第216 條、第210 條、
修正前之刑法第55條、第59條、刑法第205 條、第219 條，罰金
罰鍰提高標準條例第1 條前段，判決如主文。
本案經檢察官靳開聖到庭執行職務
中    華    民    國    97    年    6     月    6     日
                刑事第三庭  審判長法  官  王  屏  夏
                                  法  官  王  偉  光
                                  法  官  彭  全  曄
以上正本證明與原本無異
如不服本判決應於送達後10日內向本院提出上訴狀
                                  書記官  洪  紹  甄
中    華    民    國    97    年    6    月     10    日
附錄本案論罪科刑法條全文：刑法第201 條、第216 條、第210
                          條
中華民國刑法第201條
意圖供行使之用，而偽造、變造公債票、公司股票或其他有價證
券者，處3年以上10年以下有期徒刑，得併科3千元以下罰金。
行使偽造、變造之公債票、公司股票或其他有價證券，或意圖供
行使之用，而收集或交付於人者，處1年以上7年以下有期徒刑，
得併科3千元以下罰金。
中華民國刑法第216條
行使第210條至第215條之文書者，依偽造、變造文書或登載不實
事項或使登載不實事項之規定處斷。
中華民國刑法第210條
偽造、變造私文書，足以生損害於公眾或他人者，處5年以下有
期徒刑。
--------------------------------------------------------------------------
附表：
┌──┬─────┬────┬────┬───┬─────┐
│票據│ 票面金額 │發票日期│到 期 日│發票人│備      註│
│種類│ (新臺幣) │        │        │      │          │
├──┼─────┼────┼────┼───┼─────┤
│本票│76萬4172元│89.3.24 │89.7.24 │薛榮昌│其上偽簽「│
│    │          │        │        │乙○○│乙○○」署│
│    │          │        │        │      │名1 枚，另│
│    │          │        │        │      │盜用「陳明│
│    │          │        │        │      │芳」印章，│
│    │          │        │        │      │蓋用印文2 │
│    │          │        │        │      │枚。      │
└──┴─────┴────┴────┴───┴─────┘


司法院資訊處製作；財團法人民間司法改革基金會備份。
